臺灣臺北地方法院民事判決　　　　　　 95年度重訴字第425號
原　　　告　乙○○
訴訟代理人　王如玄律師
　　　　　　黃育玲律師
被　　　告　丙○○
訴訟代理人　張俊傑律師
上列當事人間因返還借款事件，本院於民國96年3月5日言詞辯論
終結，判決如下：
    主  文
被告應給付原告新台幣壹仟伍佰萬元，及自民國九十五年一月十
三日起至清償日止按年息百分之五計算之利息。
訴訟費用由被告負擔。
本判決於原告以新台幣伍佰萬元或同面額之華南銀行定期存單為
被告供擔保後，得假執行，但被告如以新台幣壹仟伍佰萬元或等
值之有價證券為原告預供擔保，得免為假執行。
    事實及理由
一、本件原告起訴主張：被告係原告之配偶，被告於民國93年9
    月間向財政部國有財產局（下稱國有財產局）申請承購坐落
    台北市○○區○○段2小段202-20、202-26地號2筆土地（下
    稱系爭土地），經國有財產局於94年5月同意以新台幣（下
    同）16,484,000元讓售，被告為繳納上開價款，於同年5月
    間向原告借款1,500萬元，原告乃以其所有即門牌號碼為台
    北市○○路○段10號及同路段69號、廈門街48巷6號2樓之l房
    屋，向台北市第九信用合作社（下稱第九信用合作社）分別
    設定抵押借款700萬元及800萬元，共計1,500萬元，連同被
    告以其所有之門牌號碼台此市○○○路○段90號8樓房屋，向
    第九信用合作社抵押借款500萬元並以原告為借款人，第九
    信用合作社乃於同年5月27日放款共計2,000萬元至原告帳戶
    ，同日原告即將上揭被告應支付國有財產局之價金16,484,0
    00元轉入被告帳戶用以支付上開價款，被告且同意其購買上
    開南海段2小段202 -20、202-26地號2筆土地過戶後，即以
    該2筆土地向銀行抵押借款償還原告上開款項，塗銷原告所
    有上開房屋之抵押權設定。詎同年8月間上開2筆土地過戶登
    記予被告後，被告竟拒絕以該2筆土地向銀行借款用以償還
    聲請人，屢經催討均置之不理，為此爰依消費借貸之法律關
    係請求被告返還上開借款及自支付命令送達翌日起至清償日
    止按年息5%計算之利息。並聲明：（一）被告應給付原告1,
    500萬元及自支付命令送達翌日起至清償日止，按年息5%計
    算之利息；（二）願以華南銀行之定期存單或現金供擔保，
    請准宣告假執行。
二、被告辯以：系爭土地原為其所承租，為承購前開土地，原告
    乃以原告暨被告所有之房地，向第九信用合作社抵押貸款合
    計2,000萬元，撥入原告第九信用合作社帳戶，用以支付上
    開購地款項16,484,000元，原告為借款人，被告為連帶保證
    人，此為社會上夫妻間之一般理財行為，非原告以該上開之
    貸款再借予被告，且如原告所言為真正，被告豈非要背負對
    原告之1, 500萬元借款，另再背負對第九信用合作社之1,50
    0萬元貸款，是原告主張其向第九信用合作社貸款再借予被
    告，顯與事實及常理不合。上開第九信用合作社帳戶，係兩
    造共同理財使用之帳戶，觀諸被告前於94年8月24日經鈞院
    公證，將所有台北市○○路○段93號1樓房屋（其基地即係上
    開南海段之土地）出租予第3人陳冠君，約定押租金8萬元、
    月租金4萬元，而應繳交予出租人即被告之押租金及月租金
    亦係由承租人陳冠君匯入原告前開第九信用合作社帳戶甚明
    ，況兩造及子女名下不動產，皆為兩造夫妻共同理財使用，
    於70年左右即登記原告名下（一）台北市○○路○段10號店
    面（月租金收入5萬元（二）汀州路2段69號店面（月租金收
    入6萬元），月租金收入合計11萬元，用以清償上開抵押貸
    款每月應攤還之本息7萬餘元（現因原告及長子陳介立於94
    年11月1日不實申請補發新權狀，再於95年1月6日以「買賣
    」為原因，將上開房地移轉登記予長子陳介立），準此，原
    告應就其主張兩造間有金錢消費借貸之事實負舉證之責等語
    。並聲明：原告之訴及其假執行之聲請均駁回，如受不利判
    決，願供現金或等值之有價證券為擔保，請准宣告免予假執
    行。
三、本件兩造不爭執之事實：（本院卷第142頁，95年8月23日言
    詞辯論筆錄）
（一）被告於94年5月27日收受原告匯款16,484,000元，其中15,
      000,000元係原告以其名下不動產向銀行所貸得之款項。
（二）系爭土地，於94年8月10日過戶登記與被告名下。
（三）兩造係夫妻，系爭土地為被告所承租，為承購前開土地所
      欠款項，原告乃以原告暨被告所有之房地，向第九信用合
      作社抵押貸款2,000萬元，撥入原告第九信用合作社帳戶
      ，用以支付上開購地款項16,484,000元，上開抵押貸款，
      原告為借款人，被告為連帶保證人。
（四）被告名下台北市○○路○段93號1樓房屋（其基地即係上開
      南海段承購土地）出租予第3人陳冠君，應繳交予出租人
      即被告之押租金8萬元及月租金4萬元，係匯入原告前開第
      九信用合作社帳戶。
四、本件經本院於95年8月23日與兩造整理並協議簡化之爭點為
    ：被告是否曾於94年5月間向原告借款1,500萬元？（本院卷
    第142頁之言詞辯論筆錄）
（一）按「稱消費借貸者，謂當事人一方移轉金錢或其他代替物
      之所有權於他方，而約定他方以種類、品質、數量相同之
      物返還之契約。」民法第474條第1項定有明文。
（二）經查：
  １、被告於94年5月27日收受原告匯款16,484,000元，其中15,
      000,000元係原告以其名下不動產向第九信用合作社貸得
      之款項等情，有台北市建物登記第2類謄本、借據、存摺
      及匯款單在卷可憑，且為兩造所不爭執，堪信被告確有收
      受原告交付之15,000,000元無訛。
  ２、被告雖辯以其收受原告交付之上開金額，係渠等夫妻間之
      理財行為，非原告借與被告，兩造間並無借貸之法律關係
      存在等語。惟據證人即被告之堂姐甲○○於本院審理時到
      庭證稱：「（問：你與被告是否常常來往？最近是否還有
      來往？）有。最近一年多就沒有來往了。因為94年6月間
      被告被人毆打時，我接被告到我住處住了十多天，之後就
      離開，直到過農曆年前我遇到被告，我勸被告回家過年，
      被告不願意，被告說他可以自己過年。」、「（問：有關
      被告與原告之間金錢往來之事，你是否了解？）被告說其
      被毆打是因南昌路的土地有糾紛，被告目前有機會可以買
      一塊地皮，我勸被告不要去買，當時我有問被告買地的一
      千五百萬元從何而來，被告說要和原告借錢，我問被告借
      了錢要還，你要如何還，被告說要賣重慶南路的房子來還
      ，若不夠再賣其他房子來還。後來重慶南路的房子是請被
      告的女兒陳富美賣的。」、「（問：被告說要借錢是向九
      信或原告？）原告。」、「（問：被告是如何和你說要借
      錢？）我問被告那有那麼多錢，被告說要向原告借，我想
      一定有借到才會買房子。」等語（本院96年1月24日言詞
      辯論筆錄），足見被告於94年5月27日收受原告匯款16,48
      4,000元，其中之15,000,000元，確係向原告借貸而來。
  ３、如上所述，兩造間消費借貸之意思表示已合致，且原告已
      交付15,000,000元與被告，則依前開民法第474條第1項之
      規定，應認兩造間就上開之金額，業已成立消費借貸之法
      律關係無訛，是被告所辯其收受原告交付之上開金額，係
      渠等夫妻間之理財行為等語，應不足採。
五、綜上所述，原告基於消費借貸之法律關係請求被告給付1,50
    0萬元及自支付命令送達翌日（即95年1月13日）起至清償日
    止，按年息5%計算之利息，有理由，應予准許。
六、假執行之宣告：兩造均陳明願供擔保，請求宣告假執行或免
    為假執行，均核尚無不合，爰分別酌定相當擔保金額宣告之
    。
七、本件事證已臻明確，兩造其餘之攻擊、防禦方法，核與判決
    結果不生影響，爰毋庸一一論述，併此敘明。
八、據上論結，本件原告之訴為有理由，依民事訴訟法第78條，
    判決如主文。
中　　華　　民　　國　　96　　年　　3　　月　　19　　日
                  民事第四庭    法　官　陳邦豪
以上正本係照原本作成。
如對本判決上訴，須於判決送達後二十日之不變期間內，向本院
提出上訴狀。
中　　華　　民　　國　　96　　年　　3　　月　　19　　日
                                書記官  薛德芬
